【裁判字號】    97,簡抗,2
【裁判日期】    970627
【裁判案由】    給付票款
【裁判全文】
臺灣宜蘭地方法院民事裁定               97年度簡抗字第2號
抗  告  人  乙○○
相  對  人  萬泰商業銀行股份有限公司
法定代理人  甲○○
上列當事人間請求給付票款事件，抗告人對於民國97年2 月26日
臺灣宜蘭地方法院96年度羅簡字第239號第一審裁定提起抗告，
裁定如下：
    主  文
抗告駁回。
抗告程序費用新臺幣壹仟元由抗告人負擔。
    理  由
一、抗告意旨：詳如附件抗告狀所載。
二、按提起民事第二審上訴，應依民事訴訟法第77條之16規定繳
    納裁判費，此為必須具備之程式；上訴不合程式或有其他不
    合法之情形而可以補正者，原第一審法院應定期間命其補正
    ，如不於期間內補正，應以裁定駁回之。前開規定於簡易程
    序準用之。民事訴訟法第442條第2項、第436條之1分別定有
    明文。次按，依民事訴訟法第138 條之規定為寄存送達，除
    須將應送達之文書寄存送達地之自治或警察機關外，並須作
    送達通知書2份，1份黏貼於應受送達人住居所、事務所、營
    業所或其就業處所門首，另1 份置於該送達處所信箱或其他
    適當位置，以為送達，俾應受送達人知悉寄存之事實，前往
    領取，2者缺1均不能謂為合法之送達，此觀該條第1 項規定
    自明。惟寄存送達之處所如確為應受送達人當時之住居所、
    事務所或營業所，則於該處所為之寄存送達即為合法。至應
    受送達人究於何時前往領取應受送達之文書，或並未前往領
    取，該文書嗣經退還原送達法院，於送達之效力均無影響（
    最高法院94年度台抗字第488 號、89年度台聲字第13號裁判
    參照）。經查：
(一)本件抗告人前對於民國96年12月20日原審96年度羅簡字第23
    9 號之第一審判決不服，而於同年12月31日提出上訴狀，並
    載明其住所為「宜蘭縣五結鄉○○路54之15號3 樓」，然未
    據繳納上訴裁判費，原審因而於97年1月3日裁定命抗告人應
    於收受裁定送達5日內後補繳裁判費新臺幣1,500元，並將前
    開裁定按抗告人所載地址交付郵務機構送達，然經郵務機構
    依址送達於應受送達人之住所時，卻不獲會晤應受送達人（
    即抗告人），亦無有辨別事理能力之同居人或受僱人可為補
    充送達，因此負責前開文書送達之郵務士乃於97年1月9日將
    之寄存於送達地之警察機關即二結派出所，並作成送達通知
    書2份，1份黏貼於應受送達人住所1 樓公用大門旁之信箱（
    前開住址為公寓式建築，抗告人居住於3樓，其1樓公用樓梯
    進出之大門深鎖），另1 份投入該送達處所之信箱內以為送
    達之事實，除有送達回證及台灣郵政股份有限公司宜蘭郵局
    97年3 月20日宜郵字第0975000207號函各乙份在卷可按，並
    經證人楊健棟即負責送達前開文書之郵務士於原審到庭結證
    屬實，並繪有寄存送達通知書黏貼示意圖乙份附卷為佐（詳
    原審97年4月7日訊問筆錄），堪信屬實。而查，公寓式建築
    乃屬集合住宅，其2 樓以上之各層住戶恆需透過各樓層設置
    之「公共樓梯」始能上、下樓層及進出，且進出之1 樓處亦
    多設有公用大門以為全棟住戶進出之管制，故民事訴訟法第
    138條第1項所稱之「門首」，在前開類型之集合住宅，解釋
    上自應自包含公共樓梯進出處之大門在內。從而本件負責送
    達之郵務士，於97年1月9日將前開裁定寄存於二結派出所，
    並作成送達通知書2份，1份黏貼於應受送達人住所1 樓公用
    大門旁之信箱，另1 份投入該送達處所之信箱內，已足使受
    送達人知悉寄存之事實，得以前往領取，因此上述送達依法
    經寄存10日後（即97年1 月19日）已生送達之效力，故抗告
    人本應依限於97年1 月28日（含在途期間及例假日順延）前
    補繳裁判費，然其逾期未繳納（且迄亦未繳納），原審因而
    97 年2月26日以其上訴不合法定程式予以駁回，自無不合，
    故抗告人此部分抗告理由，並無足採。
(二)抗告人另以其有指定送達代收人，原審裁定應向其所指定之
    送達代收人為送達為是，故原審未向之送達即駁回其上訴，
    亦非合法云云。惟查，抗告人於96年12月31日提出上訴狀時
    ，僅載明其住所為「宜蘭縣五結鄉○○路54之15號3 樓」，
    並未陳明指定送達代收人；嗣原審於97年1月3日裁定命抗告
    人應於收受裁定送達5 日內後補繳裁判費後，抗告人始於97
    年1 月16日所提上訴理由狀中另行指定送達代收人丙○○等
    情，有抗告人所提上訴狀及上訴理由狀各乙份在卷可按，故
    抗告人乃係於上述命補繳裁判費之裁定業已作成並發出後，
    始具狀為前開送達代收人之指定，並不生溯及之效力，其前
    開指定自不影響該補費裁定於97年1月9日合法寄存並於同年
    月19日發生送達之效力，故抗告人前開主張仍無足採。
(三)綜上，本件抗告人提起第二審上訴，未據繳納裁判費，經原
    審裁定命補正後，逾期仍未補正，其上訴自非合法，原審因
    而予以裁定駁回，於法並無不合，抗告意旨指摘原裁定不當
    求予廢棄改判，並無理由，應予駁回。
三、本件抗告為無理由，依民事訴訟法第95條、第78條裁定如主
    文。
中    華    民    國    97    年    6     月    27    日
                  臺灣宜蘭地方法院民事庭
                      審判長法官 楊麗秋
                      法      官 張軒豪
                      法      官 林翠華
正本係照原本作成
本裁定不得抗告
中    華    民    國    97    年    6     月    27    日
                      書  記  官 林秀麗


司法院資訊處製作；財團法人民間司法改革基金會備份。
